臺灣桃園地方法院刑事判決　 九十二年度訴字第一六二五號
　　公　訴　人　臺灣桃園地方法院檢察署檢察官
　　被　　　告　壬○○
　　指定辯護人　己○○律師
　　被　　　告　戊○○
　　右　一　人
　　指定辯護人　本院公設辯護人庚○○
　　被　　　告　甲○○
　　右　一　人
　　指定辯護人　本院公設辯護人丙○○
右列被告因違反毒品危害防制條例案件，經檢察官提起公訴（九十一年度偵字第二五
三號），本院判決如左：
    主  文
壬○○、戊○○共同販賣第一級毒品，未遂，壬○○處有期徒刑拾年，戊○○處有期
徒刑捌年。扣案如附表所示之毒品均沒收銷燬之。
甲○○幫助販賣第一級毒品，未遂，處有期徒刑參年捌月。扣案如附表所示之毒品均
沒收銷燬之。
    事  實
一、甲○○於民國九十二年七月十五日晚間八點多，前往桃園縣桃園市○○街六號三
    樓向壬○○購買海洛因時，因壬○○外出購買毒品未在該處，而代為接聽佯裝購
    買毒品之辛○○（綽號「阿登」）撥打之電話後，竟基於幫助壬○○販賣第一級
    毒品海洛因之犯意，隨即聯絡當時外出之壬○○，向其過濾辛○○之身分，避免
    喬裝警員之查緝，嗣確認辛○○並非喬裝警員後，遂依壬○○之指示，將確認結
    果告知戊○○，並囑其代為交付海洛因，戊○○因而與壬○○基於販賣第一級毒
    品海洛因之犯意聯絡，於前述地點接聽辛○○第二次撥打之電話，與之談妥購買
    之種類為海洛因及價值新台幣二千元之數量等細節後，立即將第一級毒品海洛因
    二小包（淨重零點五二公克，包裝重零點四一公克）裝入透明塑膠夾鏈袋內，持
    以下樓至桃園縣桃園市○○路三十一巷巷口（即前述地點樓下巷口）準備交付辛○○，並於陪同辛○○前往之喬裝警員乙○○提出二千元現金後，將手中海洛因
    交付乙○○，嗣乙○○表明身分，當場查獲上情，並扣得前述毒品。
二、案經桃園縣政府警察局中壢分局報告臺灣桃園地方法院檢察署檢察官偵查起訴。
    理  由
壹、認定事實所憑之證據及理由：被告壬○○否認有販賣毒品之犯行；被告戊○○雖
    坦承有交付海洛因之行為，但辯稱所交付之海洛因是丁○○裝於煙盒內囑其代轉
    ，交付當時不知煙盒內為毒品；被告甲○○雖承認有接聽電話及撥打電話給壬○○之行為，但辯稱是受丁○○囑託而撥打，不知轉述內容與販賣毒品有關等語。
一、戊○○部分
（一）扣案白粉二小包為第一級毒品海洛因（淨重零點五二公克，包裝重零點四一公
      克）等事實，有法務部調查局調科壹字第○八○○○六七○六號鑑定通知書可
      證，應無疑問。其次，被告戊○○於九十二年七月十六日接受警員詢問時稱：
      當時我出門要買煙，甲○○叫我順便將毒品帶下樓，至桃園縣桃園市○○路三
      十一巷巷口交給阿登（偵卷第十四頁），於九十二年七月十六日檢察官訊問時
      原亦陳述如前，並稱是壬○○在電話中叫甲○○如此做，甲○○再交代我（偵
      卷第七十八頁）。被告甲○○於警員詢問及檢察官訊問時則均稱：有人打壬○○的電話，第一通是我接的，有個男子自稱叫「阿登」，說要找信雄哥，我說
      「不在」，因為我不認識就掛掉，..... 之後（指掛上辛○○的電話後）我打
      電話給壬○○問他何時要回來，順便問一下「阿登」這個人有無問題，.....
      後來再打來就是戊○○接的，對方好像有說要多少，戊○○說「好，好」，就
      拿了二包白粉下去，裝在袋子裡（偵卷第二十二頁、第七十九頁），並於本院
      審理時坦承：我去那邊（指查獲地點）找壬○○買海洛因（本院九十二年十二
      月二十六日準備程序筆錄第八頁）。另據證人即九十二年七月十五日晚間前往
      現場查緝之警員乙○○證稱：當時有一位線民（即辛○○）要跟他們購買毒品
      ，他主要是認識壬○○，就打電話給他們約在巷口的土地公廟交貨，我在旁邊
      沒有聽的很清楚，只聽他說「你幫我拿二張下來」，打完電話沒多久，就看到
      一個女孩子（即戊○○）下來，跟我們的線民招手，我和線民走過去後，看見
      她右手拿毒品，左手拿個手掌大的小錢包，由我拿出二千元要跟她買，她就將
      握在手上，用一般透明塑膠夾鏈袋裝的二小包海洛因交給我，經我表明身份後
      ，檢視她錢包內物品，發現也有毒品（九十三年二月二十日審判筆錄第五至八
      頁），當戊○○來交貨時，她所要交的只有海洛因，沒有安非他命，安非他命
      是在她左手拿的小包包裡找到的（同日審判筆錄第二十一頁）等語，並於九十
      三年三月十二日庭呈偵卷第五十一頁扣案香煙盒照片正本，確認當時戊○○左
      手拿的是香煙盒。由被告戊○○、甲○○、證人乙○○以上陳述，及前述照片
      、扣押物品目錄表（偵卷第四十頁）等可知，甲○○向壬○○確認辛○○非喬
      裝警員後，遂依壬○○之指示，將確認結果告知戊○○，並囑其代為交付海洛
      因，戊○○則接聽辛○○第二次撥打之電話，並於電話中與之談妥購買之種類
      為海洛因及價值二千元之數量等細節，繼而準備海洛因二小包，將之裝入透明
      塑膠夾鏈袋中，持於右手下樓準備交付予辛○○，左手則另持有類似錢包之香
      煙盒，內有安非他命一包（毛重零點四公克）、殘餘海洛因塑膠袋六個、殘餘
      海洛因削尖吸管一支等物品。
（二）被告辯解不足採之理由：被告戊○○於九十二年七月十六日檢察官訊問過程之
      後階段改稱：阿登到了樓下再打過來，是阿斌（即丁○○）接的，阿斌叫甲○○趕快把東西拿下去，甲○○沒下去，所以我就下去（偵卷第八十頁），因為
      甲○○在洗手間，而我剛好要去買東西，才叫我拿下去（偵卷第九十九頁）我
      要去買香煙，並去黃昏市場接小朋友（偵卷第一七一頁），那些東西是阿斌從
      房間裡拿出來交給我的（偵卷第八十一頁）。於本院訊問時則辯稱：我心裡大
      概知道是什麼東西，但是因為裝在盒子裡面，我沒有打開看（本院九十二年十
      一月十一日訊問筆錄第二頁），那些物品用一種專門裝香煙用的硬殼煙盒裝，
      我不知道裡面是什麼東西，是丁○○交給我的（本院九十二年十二月二十六日
      準備程序筆錄第三、四頁），並抗辯：我在警詢時有嗑藥，當時可能不是講的
      很清楚（本院九十二年十一月十一日訊問筆錄第七頁）。被告甲○○於九十二
      年七月十六日警員詢問及檢察官訊問之初，原未提及丁○○與本次販賣海洛因
      之行為有任何關聯，並稱丁○○、賴麗如是來借錢的（偵卷第七十九頁），與
      丁○○、賴麗如之陳述均相符合（偵卷第二十五頁、第三十二頁）；嗣戊○○
      於同日庭訊改稱辛○○第二次撥打之電話為丁○○接聽後，甲○○亦隨之改稱
      該次電話為丁○○接聽（詳如後述），並抗辯：我當時（即警訊時）可能有用
      藥，我不曉得我當時在講什麼（同頁筆錄）。本院認為：
    (1)海洛因之藥效持續時間約為三至四小時，而本件查獲時間為九十二年七月十五
      日晚間八點五十分，距離戊○○於同年七月十六日上午十一時第一次接受警員
      詢問時已超過十四小時，距離甲○○於同日下午五點五十分第二次接受詢問時
      亦超過二十一小時，距離甲○○於同日晚間十點接受檢察官第一次訊問時，更
      已經過二十五個小時，其二人自無因施用海洛因而造成精神狀況反常之可能；
      況戊○○自稱其下樓之目的是為前往黃昏市場接小孩，其實無先行施用毒品，
      將自己置於精神恍惚之狀態後，再外出前往接小孩之理，所辯顯悖離常情。其
      次，本案自警員查獲至檢察官起訴時，因認戊○○下樓交付之毒品包括海洛因
      及安非他命，故於詢問時均未特別指明毒品種類及數量，或泛稱「毒品」，或
      稱「海洛因與安非他命」，且自戊○○手中扣案之物品除海洛因二小包外，尚
      包括安非他命一小包、殘餘海洛因塑膠袋六個、殘餘海洛因削尖吸管一支及裝
      有前述物品之香煙盒等物，甲○○竟未因警員及檢察官設題錯誤之誤導，而能
      明確指出「戊○○就拿了二包白粉下去，裝在袋子裡」等有關毒品數量及包裝
      方式，並與證人乙○○證述之情節相符，顯示甲○○確實親眼目睹戊○○接聽
      電話及包裝海洛因之過程，而於偵查中為前述證言，其二人辯稱於偵查中因施
      用毒品後意識不清等語，顯為翻異前詞所編造之情節。
    (2)甲○○於戊○○在九十二年七月十六日檢察官訊問過程之後階段改稱辛○○第
      二次撥打之電話為丁○○接聽後，甲○○雖亦於同日庭訊更易前詞，稱：阿登
      應該是要向阿斌講要什麼毒品（偵卷第八十一頁），並於九十二年八月二十二
      日檢察官訊問時陳稱，不知道丁○○在現場作何事；繼而卻於本院審理中表示
      ：我去那邊（指查獲地點）找壬○○買海洛因，因為他不在，看到丁○○正在
      分裝，我的藥癮發作，就直接把錢交給他，他把海洛因交給我（本院九十二年
      十二月二十六日審理筆錄第八頁），是丁○○叫我打電話給壬○○問「阿登」
      可不可以，壬○○回答「可以」，我掛斷電話後就轉告丁○○，然後就進廁所
      了（九十二年十一月十一日訊問筆錄第六頁），壬○○雖然沒有跟我說「阿登
      」是誰，但是他說可以，我也有問壬○○什麼時候要回來，我趕著回家.....
      戊○○出去的時候我剛好在廁所，我從廁所出來後就沒看到戊○○，再不久警
      察就來了，我進廁所是要施打海洛因（九十二年十二月二十六日準備程序筆錄
      第十頁至第十二頁），我沒有看到戊○○手上毒品包裝的樣子（九十三年三月
      十二日審判筆錄第十九頁）等語。然依甲○○於警詢中所言「我打電話給壬○○問他何時要回來，順便問一下「阿登」這個人有無問題」之陳述方式觀之，
      甲○○急欲向壬○○購買海洛因，其撥打電話給壬○○之主要目的為詢問壬○○何時返家，但因先前代為接聽辛○○之電話，獲悉辛○○欲向壬○○購買毒
      品，故而順便於該通電話中詢問辛○○之可靠性，且甲○○於本院九十二年十
      二月二十六日行準備程序時再度強調：我有問壬○○什麼時候回來，我趕著要
      回家（該日筆錄第十一頁）。則甲○○前往查獲地點之目的原為購買海洛因，
      僅因壬○○外出未遇，而未能向壬○○購得，是以若其所陳已向在場分裝毒品
      之丁○○購得所需數量，並當場施用等語為真，則既已達其前往該處之目的，
      本可於施用完畢後自行離去，應無急於詢問壬○○返回時間之必要。由此可見
      ，甲○○之所以停留於查獲地點，乃因其尚未購得所需毒品，故欲等待壬○○
      返回，以便向其購買；其稱向正在分裝毒品之丁○○購買海洛因等情，概非事
      實。
    (3)對照甲○○與戊○○二人證述之內容及順序，甲○○原稱丁○○前往查獲地點
      是要向壬○○借錢，嗣戊○○辯稱辛○○第二次撥打之電話為丁○○接聽後，
      甲○○始賦予丁○○分裝毒品、接聽電話、交代戊○○交付毒品之角色，其於
      本院審理時之陳述顯為與戊○○勾串所得；亦即甲○○辯稱丁○○囑其代詢辛○○之可靠性，及戊○○辯稱丁○○接聽電話後，囑其下樓交付海洛因等語，
      均屬虛構。其次，依戊○○於檢察官訊問時陳述：我下樓之後，有一名男子問
      我是不是阿雄，我說不是，他說我是阿登，結果他旁邊的朋友說要看一下，就
      說他是警察，當時甲○○也正下樓要拿東西給一個騎機車的人（偵卷第七十八
      頁），後來我下樓時有看到甲○○與一名男生交談，距離很近（偵卷第一七一
      頁）。甲○○當時更辯稱：我要下樓買飲料，忘了帶錢，但沒有跟男子交談（
      偵卷第一七三頁），但於答辯狀中卻稱：在巷子口有一名男子向我問路，我說
      我不知道，就請那名男子去問別人，後來發現沒帶錢包，才又折返屋內（偵卷
      第一七九頁）等語可知，甲○○於戊○○下樓後，也隨即下樓，姑不論其下樓
      之目的為何，均與其所稱接聽辛○○第一次撥打之電話後，即一直待在廁所施
      用海洛因，剛從廁所出來沒多久即遭警察上樓查獲，因而沒有看到戊○○何時
      下樓及毒品如何包裝等語不符，更足證其於本院審理時之陳述均為配合戊○○
      之證言而為。據此，已可認定甲○○於警員詢問時及檢察官訊問之初所言方為
      真實。
    (4)倘若戊○○所辯，其乃受丁○○所託，持丁○○交付之煙盒前去桃園縣桃園市
      ○○路三十一巷巷口交給「阿登」，並向阿登收取五千元（本院九十二年十一
      月十一日訊問筆錄第三頁）等情屬實，則當其見乙○○僅提出二千元現金時，
      衡情應對「二千元」之數額有所懷疑，進而詢問何以不是五千元等類似問題，
      然戊○○卻於未作任何詢問之情形下，毫不猶豫立刻將手中物品交付予乙○○
      ，並準備受領該二千元，顯見其對應收取之金額恰為二千元之細節，早已了然
      於胸；況辛○○欲購買之毒品價值僅二千元，且戊○○所欲交付之毒品亦只限
      於海洛因，丁○○實無另於煙盒內放置安非他命一包、殘餘海洛因塑膠袋六個
      、殘餘海洛因削尖吸管一支等客觀上可認為是施用毒品者自有之用餘毒品殘渣
      ，及非屬交易標的之安非他命，及附隨供人施用毒品之器具等物品之必要，亦
      不符一般毒品交易之習慣，因此，依該煙盒內竟置有吸毒者自有之用餘毒品殘
      渣袋，非屬交易標的之安非他命，及施用毒品器具等物觀之，該煙盒及內置各
      物顯屬持有者即戊○○供己施用之毒品及器具，益證戊○○辯稱該煙盒是丁○○囑其轉交辛○○所交付，及交付時海洛因已置於煙盒內等語均屬虛妄，不足
      採信。
    (5)甲○○自承辛○○第一次所撥打之電話是其代為接聽，辛○○於電話中並指明
      要找壬○○；證人乙○○亦證稱：辛○○是要跟壬○○調毒品..... 電話講完
      後，我有問他調多少，他說調二張（意指二千元）（九十三年二月二十日審判
      筆錄第十二頁、第十三頁），另參以甲○○自九十一年起即開始施用毒品，有
      多次購買毒品之經驗，對於毒品交易方式、術語等均知之甚稔等背景，辛○○
      既於電話中指定購買對象為壬○○，並向接聽電話之甲○○告知購買之數量（
      價值二千元之毒品），甲○○顯然已知悉辛○○欲向壬○○購毒品之意，因此
      方會於電話中向壬○○探詢辛○○之可靠性，而非詢問在場之丁○○。其次，
      被告壬○○、甲○○及當時同在查獲現場之證人陳怡伶等均證稱：被告戊○○
      為壬○○之女友（本院九十三年四月二十一日審判筆錄第十五頁、偵卷第一四
      七頁、第九六頁），甲○○更於偵查中陳明：每次去該處找壬○○時，戊○○
      都在那邊（偵卷第一四七頁），而警員現場查獲戊○○交付海洛因時，戊○○
      更因隨身攜帶桃園縣桃園市○○街六號三樓之鑰匙，而自願帶領警察攀上三樓
      追緝（偵卷第七十八頁），可見戊○○不僅時常出入查獲地點，並可不待壬○○同意即可任意出入該處，與壬○○十分熟稔，關係甚至相當親密，且對該處
      具有一定之支配力，稱其為該處之女主人亦不為過。因此，當辛○○第二度來
      電時，戊○○以等同女主人之地位接聽，核與常情無違；其次，如前所述，戊○○對辛○○所欲購買毒品之價量至為詳悉，且無證據顯示甲○○曾對之轉告
      該情，若非戊○○曾就此事於電話中與辛○○有過洽商，如何能知悉內情？綜
      合以上情狀，更足證甲○○於警詢及偵查之初，稱辛○○第二次撥打之電話為
      戊○○親自接聽，戊○○以「好，好」等允諾性之用語回答，並隨即自行於查
      獲地點持毒品下樓交付等語，以及戊○○於警詢及偵查之初，稱是甲○○受壬○○囑託，轉達要求戊○○代為交付毒品之意等情，均屬真實。
（三）綜上所述，甲○○以電話向壬○○過濾辛○○之身份，確認辛○○並非喬裝警
      員後，依壬○○之指示，將確認結果告知戊○○，並囑其代為交付海洛因，嗣
      由戊○○自行接聽辛○○第二次撥打之電話，並於電話中與之談妥購買之種類
      為海洛因及價值二千元之數量等細節，繼而準備海洛因二小包，將之裝入透明
      塑膠夾鏈袋中下樓交予辛○○，其不僅主觀上已認識到所交付之物品為海洛因
      ，並與壬○○有犯意聯絡，客觀上亦已參與分擔包括磋商及交付等販賣之構成
      要件行為，自屬販賣毒品之正犯，本件事證明確，被告戊○○之犯行已足以認
      定。
二、壬○○部分
（一）本院審酌：
    (1)被告壬○○於警員詢問時，坦承於查獲地點即桃園縣桃園市○○街六號三樓扣
      得之物品，包括安非他命吸食器三組、攪拌器一組、已使用過之注射針筒五支
      、酒精燈一具、分裝袋二包、殘餘海洛因削尖吸管八支、床旁牛皮紙袋內已使
      用過之注射針筒九支、分裝袋二包、殘餘海洛因塑膠袋七只等物均為其所有（
      偵卷第五頁），並經被告甲○○、戊○○，證人丁○○、陳怡伶於警詢中證述
      屬實（偵卷第二十一頁、第十四頁、第二十五頁、第二十九頁）。被告甲○○
      、戊○○，證人丁○○、陳怡伶於警員詢問時另均證稱，查獲地點為壬○○承
      租之住處（偵卷第二十一頁、第十四頁、第二十五頁、第二十九頁）；證人乙○○亦於本院審理時證稱：查獲當時在場的三女一男都說房子及東西（指扣案
      物品）都是壬○○的，他也沒也否認，在現場我們有問壬○○，他直接說房子
      是他租的，也沒有否認毒品是他的（九十三年二月二十日審判筆錄第十三頁、
      第十四頁）。由以上被告甲○○、戊○○及證人丁○○、陳怡伶、乙○○之陳
      述，及壬○○於檢察官問及，是否是壬○○叫戊○○帶下去賣給阿登時辯稱：
      我那時不在「家」，我不知道（偵卷第八十頁）等語，其中稱查獲地點為「家
      」之描述方式，顯示桃園縣桃園市○○街六號三樓為其住所，警員於前述地點
      扣案之物品亦均為其所有，因此，留存並取自該處之毒品海洛因，必屬壬○○
      所有。
    (2)綜合以上證據及前引同案被告戊○○、甲○○之供述，證人乙○○之證述等可
      知，辛○○購買毒品之對象為壬○○，查獲地點現由壬○○居住使用中，留存
      並取自該物內之海洛因屬壬○○所有，而本件遭查獲當日，壬○○因外出購買
      毒品未在該處，由甲○○代為接聽佯裝購買毒品之辛○○撥打之電話，並隨即
      聯絡當時外出之壬○○，向其過濾辛○○之身分，再依壬○○之指示，將確認
      結果告知戊○○，並囑其代為交付海洛因，戊○○則於接聽辛○○第二次撥打
      之電話，與之談妥購買之種類為海洛因及價值新台幣二千元之數量等細節，隨
      即持查獲地點壬○○所有之毒品據以交付辛○○。
（二）被告辯解不足採之理由：被告壬○○雖承認甲○○曾以電話向其詢問辛○○之
  可靠性等情，但否認其於電話中向甲○○確認辛○○之可靠性，及有販賣海洛
      因之情，辯稱：甲○○有打電話給我，問我阿登可不可以，我回答說妳自己看
      ....... 但我也不知道她這樣問我幹嘛，不過辛○○曾經問我說有什麼地方可
      以拿到海洛因，我說不知道，就沒有管他了，那天他打電話到我家也是要問我
      說什麼地方可以買到海洛因，因為我不在被丁○○接到（本院九十二年十二月
      二十六日訊問筆錄第十三頁）；我這樣回答的目的是，聽說丁○○有跟一個叫
      「老鼠」的拿海洛因，所以我想丁○○手上有貨，可能是他自己要賣給辛○○
      ，所以要他自己看著辦（同日筆錄第十四頁）。當時現場抓到很多女生，我們
      正準備開傳播公司，她們都有在施用毒品，我們會聚在一起施用，查獲當天我
      是去買毒品，她們可能誤會我在賣毒品（本院九十三年三月十二日審判筆錄第
      二十頁），我只有跟甲○○共同湊錢一起買（本院九十三年四月二十一日審判
      筆錄第十七頁），並一再強調其當時不在查獲現場，對於本案事實均不知情等
      語。本院認為：
    (1)被告甲○○於本院審理時稱：我打電話給壬○○問「阿登」可不可以，壬○○
      回答「可以」（本院九十二年十一月十一日訊問筆錄第六頁），壬○○雖然沒
      有跟我說「阿登」是誰，但是他說可以（九十二年十二月二十六日審判筆錄第
      十頁、第十一頁）。戊○○亦於檢察官訊問時稱：是甲○○打電話給壬○○問
      阿登這個人有無問題，壬○○說沒問題（偵卷第八十頁）。一般人與他人對話
      時，倘無法了解對方問題之真意，通常均會進一步詢問，以便思考如何答覆，
      然於本件情形，當甲○○以「阿登可不可以」如此簡略之文字提問時，壬○○
      竟能立即回答，不須另行探詢甲○○之真意，顯然已了解甲○○所稱「可不可
      以」意在詢問能否出售毒品予辛○○，其稱不知甲○○問題之用意，及猜測是
      丁○○要出售毒品等辯解，顯屬卸責之詞，不足採信。
    (2)被告壬○○自承：丁○○與辛○○不認識，且從未向丁○○提過辛○○這個人
      （本院九十二年十二月二十六日準備程序筆錄第十五頁）。由於販賣毒品罪所
      得科處之刑度極重，警方查緝甚嚴，所有販毒者於交易時，無不慎選交易對象
      ，若非熟識或經人媒介，一般人難以任意購得，則丁○○對辛○○既不認識，
      亦未曾經壬○○介紹，對之完全陌生，實無僅依辛○○撥打一通電話，即甘冒
      被查緝之風險，而願意與之交易毒品之理。壬○○辯稱是丁○○自己要出售毒
      品予辛○○等情，應無可能。
（三）綜上所述，被告壬○○於九十二年七月十五日晚間八點多，雖因外出購買毒品
      而未在桃園縣桃園市○○街六號三樓，然依甲○○於接到有意購買毒品之辛○○之電話後，尚須向壬○○詢問「阿登可不可以」，由其審核交易對象，確認
      無遭查緝之風險，並於壬○○回答「可以」表示決定出售後，甲○○始遵壬○○指示轉告戊○○，由戊○○將二小包海洛因裝入透明塑膠夾鏈袋中，持以交
      付辛○○等情（均已詳述於前）觀之，壬○○顯然為本次販賣行為之決策者，
      縱使戊○○與辛○○談妥交易種類、數量及交付時，壬○○均不在現場，亦未
      直接與辛○○交談，仍得以戊○○、甲○○等人為其手足，在其決策下完成販
      賣行為，而無事必親躬之必要，則壬○○主觀上既有販賣海洛因之意，客觀上
      亦有向甲○○、戊○○下達准許出售海洛因予辛○○之意思，利用戊○○為磋
      商及交付等販賣之構成要件行為，本件事證明確，被告壬○○之犯行已足以認
      定。
（四）被告甲○○於檢察官偵訊時稱：有時我去壬○○住處，會看到壬○○賣毒品給
      人，他賣的是海洛因，今年（即九十二年）三、四月的事（偵卷第八十頁），
      並稱：我要時再去找壬○○買，五、六月時向壬○○買一、二千元，一次購得
      ，約二、三天去買一次海洛因，我用我的手機打電話給壬○○，都是壬○○親
      手交毒品給我，大都去現場交易（偵卷第一四六頁），於本院審理時亦證稱：
      我當天是去那邊（即查獲地點）找壬○○買海洛因，要去之前有先打電話，但
      不知道是誰接的，以前有跟壬○○買過海洛因（九十二年十二月二十六日審判
      筆錄第八頁、第九頁），我去找壬○○買過一、二次，大約是四、五月間，第
      一次買一千元，在桃園市路邊，第二次買二千元，在他家，都是買海洛因，被
      查獲這次是第三次準備去他家跟他買（九十三年三月十二日審判筆錄第十三頁
      、第十四頁）。經對照甲○○自稱向壬○○購買毒品之時間、次數、數量之供
      述，不僅歷次供述均不相同，且差異甚大，無從遽以認定壬○○曾出售毒品予
      甲○○。至於被告戊○○雖於本院審理時證稱：我在案發半年前有跟壬○○買
      過二、三次（本院九十二年十一月十一日訊問筆錄第四頁），我有看到人家跟
      他（指壬○○）買毒品，壬○○交毒品給別人，別人拿錢給他，安非他命、海
      洛因二種我都看過（九十三年三月十二日審判筆錄第八頁、第九頁）等語，但
      戊○○與壬○○為男女朋友，關係親密等情既如前述，倘戊○○有施用之需求
      ，亦以壬○○無償轉讓供其施用之可能性較高，應無向壬○○購買之必要。因
      此，其二人陳述有關壬○○除本次以外另有分別出售毒品予該二人之舉等證言
      均有瑕疵，連帶亦使指稱壬○○曾販買毒品予他人部分之真實性啟人疑竇，本
      院不予採信，併此說明。
（五）被告壬○○另辯稱，警員以誘導他人犯罪之方式而取得之證據，依毒樹果實理
      論並不適法等語。刑法上有謂「陷害教唆」，指行為人原不具犯罪之故意，純
      因司法警察之設計教唆，始萌生犯意，進而實施犯罪構成要件之行為者而言。
      申言之，因「陷害教唆」係司法警察以引誘或教唆犯罪之不正當手段，使原無
      犯罪故意之人因而萌生犯意而實施犯罪，再進而蒐集其犯罪之證據或予以逮捕
      偵辦；縱其目的係在於查緝犯罪，但其手段顯然違反憲法對於基本人權之保障
      ，且已逾越偵查犯罪之必要程度，對於公共利益之維護並無意義，其因此等違
      反法定程序所取得之證據資料，應不具有證據能力，最高法院著有九十二年台
      上字第四五五八號判決可參。然販賣海洛因為重罪，警方往往採取誘捕（俗稱
      「釣魚」）之偵查技巧蒐集犯罪證據，倘行為人原已具有犯罪故意並已實施犯
      罪行為，亦即其犯意之萌生，並非因司法警察之引誘教唆而起，自與前述陷害
      教唆之情形不同（最高法院九十三年台上字第六○六號判決參照）。本件以電
      話表示購買毒品之辛○○，雖是為配合警方之要求，以購買海洛因為餌欲誘出
      壬○○，但由本院認定之前述事實觀之，壬○○接獲甲○○來電查詢辛○○之
      可靠性後，立即允諾，答稱「可以」，並指示甲○○轉囑戊○○代為處理後續
      交易事宜，未存絲毫猶豫躊躇之狀，顯見壬○○出售海洛因之犯意原即存在，
      不因購買者為辛○○或其他人而有異，其犯意顯非因警員之引誘教唆而起，與
      陷害教唆無涉；然辛○○既為引出壬○○而表示購買，顯然欠缺購買之真意，
      壬○○本次販賣之行為自無既遂之可能，應僅止於未遂。
三、甲○○部分：被告甲○○於九十二年七月十五日前往查獲地點向壬○○購買海洛
    因時，因壬○○外出購買毒品而未在該處，故代為接聽佯裝購買毒品之辛○○撥
    打之電話，並隨即以電話向壬○○過濾辛○○之身份，並依壬○○之指示，將確
    認結果告知戊○○，囑其代為交付海洛因等事實（一、（一）），以及甲○○於
    接聽電話時，對辛○○欲向壬○○購買毒品之事實已有認識等情（一、（二）(5)
    ），均已詳述如前，此不贅述。其次，縱使如其所辯，是丁○○當時委其代向壬○○詢問「阿登可不可以」等語，依甲○○交易毒品之經驗，該等用語亦已足以
    使甲○○明瞭意在詢問壬○○能否出售毒品予辛○○，對於其構成販賣毒品之幫
    助犯並無影響，況本院已認定甲○○辯稱丁○○囑其代詢等語乃屬虛構如前。綜
    上所述，甲○○於知悉辛○○欲向壬○○購買毒品後，基於幫助壬○○販賣海洛
    因之意思，向壬○○確認辛○○之可靠性，並依壬○○之指示，將確認結果告知
    戊○○，囑其代為交付海洛因，本件事證明確，被告甲○○之犯行已足以認定。
貳、論罪科刑之依據
一、毒品危害防制條例全文三十六條固於被告等行為後修正，並自九十三年一月九日
    起施行，惟就販賣第一級毒品之法定刑度，修正前後並無更動，自無有利或不利
    被告之別，依刑法第二條第一項前段之規定，自應適用裁判時法即修正後之該條
    例處斷。被告壬○○、戊○○所為，均犯修正後毒品危害防制條例第四條第六項
    、第一項之販賣第一級毒品罪未遂罪，其等為販賣而持有第一級毒品之低度行為
    ，已為販賣第一級毒品之高度行為所吸收，不另論罪。被告壬○○與戊○○間有
    犯意聯絡及行為分擔，為共同正犯。被告壬○○、戊○○雖已著手販賣行為之實
    施，但因辛○○欠缺購買真意而未遂，依刑法第二十六條前段規定，減輕其刑。
    又刑法上之共同正犯，指共同實施犯罪行為之人，在共同意思範圍內，各自分擔
    犯罪行為之一部，相互利用他人之行為，以達其犯罪之目的而言；幫助犯則指以
    幫助他人犯罪之意思，而參與犯罪構成要件以外之行為；而販賣毒品之構成要件
    行為無非為磋商價額、交付毒品、及收受價款等行為。被告戊○○與辛○○磋商
    海洛因之數量及價額，並持以交付，已直接實施販賣毒品之構成要件行為，公訴
    人僅論以幫助販賣第一級毒品海洛因罪，顯屬誤會，起訴法條應予變更。被告甲○○向壬○○確認辛○○之可靠性，並轉告戊○○確認結果等行為，僅在助成壬○○販賣海洛因犯行之實現，應論以修正後毒品危害防制條例第十條第六項、第
    一項販賣第一級毒品罪未遂罪之幫助犯，並依刑法第三十條第二項之規定，減輕
    其刑。
二、本院審酌被告壬○○販賣第一級毒品海洛因，嚴重危害國民身心健康，被告戊○○雖參與本件販賣行為，然並非決策者，被告甲○○僅因未遇壬○○而偶然協助
    本件販賣行為，但三人於偵查及審理極盡勾串供述之能事，未見悔意等一切情狀
    ，判處如主文所示之刑。扣案如附表所示之毒品，為供被告壬○○、戊○○販賣
    之毒品，且與被告甲○○之幫助犯行有關，不問屬於犯人與否，均應依修正後毒
    品危害防制條例第十八條第一項前段規定，諭知沒收並銷燬之；至警員於壬○○
    隨身攜帶之手提包內查獲之海洛因、安非他命、電子磅秤一臺、分裝袋一包、殘
    留海洛因塑膠袋二只，於戊○○之香煙盒中查獲之安非他命一小包（毛重零點四
    公克）、殘餘海洛因塑膠袋六個、殘餘海洛因削尖吸管一支等物品，尚無證據可
    認與被告壬○○、戊○○之本件販毒犯行有關，應為該二人另涉施用毒品犯行之
    相關證物，於本件自不得併予宣告沒收。
三、公訴意旨另以，警員於戊○○手中扣得第二級毒品安非他命一小包，因認被告壬○○另涉毒品危害防制條例第四條第二項販賣第二級毒品罪，被告戊○○與甲○○另犯幫助販賣第二級毒品罪等語。然戊○○準備交付之毒品僅有裝於透明塑膠
    夾鏈袋中之海洛因二小包，安非他命則與殘餘海洛因塑膠袋六個、殘餘海洛因削
    尖吸管一支等物品一併置於類似錢包之香煙盒內，且為供己施用之毒品及器具，
    已如前述，並無證據足以證明被告等三人有如公訴人所指之此部分犯行，惟公訴
    人既認此與前述已起訴且經本院論罪之販賣第一級毒品未遂罪，或該罪之幫助犯
    行間，有想像競合之裁判上一罪之關係，因此不另為無罪之諭知。又依九十三年
    一月九日修正施行前之毒品危害防制條例第二十條第二項、第三項前段規定，犯
    第十條之罪，經觀察、勒戒後，無繼續施用毒品傾向者，應由檢察官為不起訴之
    處分。而經前項不起訴處分後，五年內再犯第十條之罪，認無繼續施用毒品之傾
    向者，仍應由檢察官為不起訴之處分；較之修正後同條例第二十條第三項，被告
    經觀察、勒戒執行完畢釋放後，五年內再犯第十條之罪者，即應起訴之規定，顯
    以修正前之該條例較有利於被告，依修正後同條例第三十五條第二項規定，自應
    適用修正前之毒品危害防制條例第二十條第二項、第三項。本件被告戊○○曾因
    施用毒品案件，於八十九年一月二十八日經臺灣板橋地方法院裁定送觀察勒戒，
    嗣因無繼續施用傾向，於八十九年二月十五日執行完畢，在次日（二月十六日）
    出監，並經該院地檢署檢察官於八十九年二月十五日為不起訴之處分；再於九十
    二年十月三十一日由本院裁定送觀察勒戒，亦因無繼續施用傾向，於九十二年十
    二月十四日執行完畢，並在次日（十二月十五日）出監，有臺灣高等法院全國前
    案紀錄表及法務部在監在押資料表各一份附卷可參，參照前述規定，被告戊○○
    施用第二級毒品安非他命之高度行為，既應由檢察官為不起訴之處分，則其持有
    安非他命之低度行為，自應與施用行為一併處理，亦不得逕予起訴，是以檢察官
    就戊○○持有前述安非他命部分逕行起訴，其起訴程序顯然違背規定，此部份不
    另為不受理之諭知，併此說明。
參、適用之法條：依刑事訴訟法第二百九十九條第一項前段、第三百條，修正後毒品
    危害防制條例第四條第一項、第六項、第十八條第一項前段、第三十五條第二項
    ，刑法第十一條前段、第二條第一項前段、第二十八條、第二十六條前段、第三
    十條第二項，判決如主文。
本案經檢察官崔秉君到庭執行職務。
中      華      民      國     九十三     年      五      月     七     日
                               臺灣桃園地方法院刑事第十一庭
                                   審判長法官  蔡榮澤
                                         法官  吳麗英
                                         法官  邱蓮華
右正本證明與原本無異。
如不服本判決，應於判決送達後十日內向本院提出上訴狀( 應附繕本 )。
                                       書記官  何慧娟
中      華      民      國     九十三     年      五     月    三十一   日
附表
    名  稱         數  量          重  量
    海洛因         二小包          淨重零點五二公克，包裝重零點四一公克
附錄論罪科刑法條
毒品危害防制條例第四條
製造、運輸、販賣第一級毒品者，處死刑或無期徒刑；處無期徒刑者，得併科新臺幣
一千萬元以下罰金。
製造、運輸、販賣第二級毒品者，處無期徒刑或七年以上有期徒刑，得併科新臺幣七
百萬元以下罰金。
製造、運輸、販賣第三級毒品者，處五年以上有期徒刑，得併科新臺幣五百萬元以下
罰金。
製造、運輸、販賣第四級毒品者，處三年以上十年以下有期徒刑，得併科新臺幣三百
萬元以下罰金。
製造、運輸、販賣專供製造或施用毒品之器具者，處一年以上七年以下有期徒刑，得
併科新臺幣一百萬元以下罰金。
前五項之未遂犯罰之。
